臺灣橋頭地方法院刑事判決
111年度審訴字第136號
公  訴  人  臺灣橋頭地方檢察署檢察官
被      告  戴建國

                    籍設高雄市○○區○○○路000號（即高                      雄○○○○○○○○)


上列被告因妨害公務案件，經檢察官提起公訴（110年度偵字第1
5935號），嗣被告就被訴事實為有罪之陳述，經本院告知簡式審
判程序之旨，並聽取當事人之意見後，由本院合議庭裁定改由受
命法官獨任進行簡式審判程序，判決如下：
    主  文
戴建國犯駕駛動力交通工具妨害公務執行罪，處有期徒刑柒月。
    事  實
一、戴建國於民國110年9月7日下午1時13分許，駕駛其承租之車
    牌號碼000-0000號自用小客車（下稱甲車），行經高雄市左
    營區九如四路與中華一路交岔口時，因闖紅燈為警駕駛警用
    巡邏車鳴笛示意要求停車接受盤查，詎戴建國明知其為通緝
    犯，為躲避盤查，竟駕駛甲車以闖紅燈、逆向行駛狹小街道
    方式逃逸，嗣員警呂和柔接獲通知，騎乘車牌號碼000-000
    （起訴書誤載為376-HW）號警用機車（下稱乙車）前來支援
    ，於同日下午1時35分許，戴建國駕駛甲車行經高雄市左營
    區勝利路翠華路口，因該路口為紅燈而停於車陣中時，見呂
    和柔將乙車停在甲車前方欲阻止其前進，明知呂和柔係依法
    執行職務之公務員，竟基於駕駛動力交通工具妨害公務執行
    及損壞公務員職務上掌管之物品之犯意，駕駛甲車衝撞乙車
    後加速逃逸，致呂和柔為躲避甲車衝撞而受有左側前臂挫傷
    、右側踝部挫傷等傷害（所涉傷害部分，未據告訴），以此
    強暴方式對依法執行公務之公務員施強暴行為，並致乙車左
    前車頭下方檔板損壞。嗣戴建國於同日下午1時40分許，在
    高雄市○○區○○○路000號前快車道上自撞安全島而為警逮捕，
    並在甲車內扣得海洛因1包、安非他命1包、吸食工具共6支
    、電子磅秤1台及木質手指虎1只等物（所涉違反毒品危害防
    制條例部分，由臺灣橋頭地方檢察署檢察官另行偵辦；所涉
    槍砲彈藥刀械管制條例部分，由臺灣橋頭地方檢察署檢察官
    另為不起訴處分確定）。
二、案經高雄市政府警察局鼓山分局報告臺灣高雄地方檢察署檢
    察官陳請臺灣高等檢察署高雄檢察分署檢察長核轉臺灣橋頭
    地方檢察署檢察官偵查起訴。
    理  由
一、上揭犯罪事實，業據被告於本院準備程序中坦承不諱（見本
    院卷第65頁、第73頁），核與證人呂和柔於偵訊中之證述情
    節大致相符（見偵卷第69至70頁），並有高雄市政府警察局
    鼓山分局搜索、扣押筆錄、扣押物品目錄表、現場蒐證照片
    、警車行車紀錄器錄影畫面翻拍照片、高雄市政府警察局鼓
    山分局內惟派出所110年9月7日員警職務報告、高雄市立聯
    合醫院診斷證明書、車輛詳細資料報表、臺灣橋頭地方檢察
    署檢察事務官勘驗筆錄1份在卷可稽（見警卷第15至18頁、
    第21至31頁、第35頁、第41至43頁；偵卷第93至99頁），足
    認被告之任意性自白與事實相符，應堪採信。本案事證明確
    ，被告犯行堪予認定，應依法論科。
二、論罪科刑：
  ㈠按刑法第135條第1項之妨害公務罪，以行為人對於公務員依
    法執行職務時，施以強暴、脅迫，即屬當之；所稱「強暴」
    ，係指一切有形力即物理力之行使而言，不問其係對人或對
    物為之均包括在內，並不以對於公務員之身體直接實施暴力
    為限，凡以公務員為目標，而對物或對他人施暴力，其結果
    影響及於公務員之執行職務者，亦屬之（最高法院84年度台
    非字第333號判決意旨參照）。次按刑法第138條毀損公務員
    職務上掌管之物品罪，所稱之「公務員職務上掌管之物品」
    ，係指該物品為公務員本於職務上之關係所掌管者而言，若
    與其職務無關，僅供日常使用之物品，縱予損壞，除論以一
    般毀損罪外，則難以該條之罪相繩。依警察機關公務車輛使
    用管理要點規定，警察人員對執勤務時所配備使用之車輛，
    有保管維護之責，是警察執行巡邏等勤務所駕駛之巡邏車，
    自屬其職務上掌管之物品（最高法院96年度台上字第4654號
    判決參照）。又刑法第138條之毀損公務員職務上掌管之物
    品罪，祇要對於公務員職務上所掌管之物品，有毀棄、損壞
    、隱匿或致令不堪用之任一行為，罪即成立，不以兼具為限
    ，而組成車輛之任一零件與配備，均具有其特定之功能性，
    如遭破壞，自足減損各該零件之功能及作用，降低車輛駕駛
    之安全性，並造成修復或更換零件之財物損失，均足成立損
    壞物品之罪（最高法院88年度台上字第3742號判決要旨參照
    ）。查員警呂和柔所騎乘之乙車，係用以執行巡邏勤務、跟
    監、追緝人犯等公務上所用之車輛，自屬公務員即警員於職
    務上關係所掌管之物品，而被告為躲避警員攔查，駕車衝撞
    乙車之強暴作為，已妨害警員依法執行公務，並因此致乙車
    受有上開損壞，自足成立駕駛動力交通工具妨害公務執行罪
    及損壞公務員職務上掌管之物品罪。
  ㈡核被告所為，係犯刑法第135條第3項第1款之駕駛動力交通工
    具妨害公務執行罪及同法第138條之損壞公務員職務上掌管
    之物品罪。至證人呂和柔固於職務報告中就乙車遭毀損部分
    提出告訴（見警卷第29頁），然刑法第138條損壞公務員職
    務上掌管之物品罪，本質上當然包括刑法第354條之毀損他
    人物品罪，就此部分自不另論毀損他人物品罪，併此敘明。
  ㈢被告以一駕駛車輛衝撞警車之行為，同時對依法執行職務之
    公務員施強暴行為及使公務員職務上掌管之警車受損，係以
    一行為同時觸犯上開2罪，為想像競合犯，應依刑法第55條
    前段規定，從一重之駕駛動力交通工具妨害公務執行罪處斷
    。
  ㈣按被告構成累犯之事實及應加重其刑之事項，均應由檢察官
    主張並具體指出證明之方法後，經法院踐行調查、辯論程序
    ，方得作為論以累犯及是否加重其刑之裁判基礎（最高法院
    110年度台上字第5660號判決要旨參照）。本案起訴書及公
    訴檢察官均未主張被告構成累犯之事實，依上開最高法院判
    決要旨，本院即不予審酌被告是否構成累犯，附此敘明。
　㈤爰審酌被告明知其為通緝犯，竟為躲避追查，於員警依法執
    行職務時，以駕駛車輛衝撞警車之方式對員警施加暴力，並
    損壞公物，嚴重蔑視國家公權力，影響公務順利執行，危害
    員警執行職務之嚴正性及執法尊嚴，並可能危及值勤員警之
    生命、身體安全，對於社會公共秩序及值勤員警之人身安全
    影響甚鉅，顯然欠缺法治意識，且迄未賠償員警或公務單位
    所受損害，所為誠值非難；惟念及被告犯後終能坦承犯行之
    態度，兼衡被告本案犯罪動機、目的、手段、情節與其自述
    教育程度、工作、經濟狀況、家庭生活狀況及身體狀況（詳
    見本院卷第73至74頁）等一切情狀，量處如主文所示之刑。
三、至扣案之上開物品，固均為被告所有，然依卷內事證尚查無
    與被告本案犯行具有關連性，爰不予宣告沒收，併此敘明。
據上論斷，應依刑事訴訟法第273條之1第1項、第299條第1項前
段，判決如主文。
本案經檢察官陳志銘提起公訴，檢察官鍾葦怡到庭執行職務。
中　　華　　民　　國　　111 　年　　5 　　月　　9 　　日
                  刑事第四庭    法  官  陳芸葶
以上正本證明與原本無異。
如不服本判決應於收受送達後20日內向本院提出上訴書狀，並應
敘述具體理由；如未敘述上訴理由者，應於上訴期間屆滿後20日
內向本院補提理由書（均須按他造當事人之人數附繕本）「切勿
逕送上級法院」。
中　　華　　民　　國　　111 　年　　5 　　月　　10　　日
　　　　　　　　　　　　　　　　書記官  鄭珓銘　　　　　
附錄本件論罪科刑法條：
中華民國刑法第135條
對於公務員依法執行職務時，施強暴脅迫者，處3年以下有期徒
刑、拘役或30萬元以下罰金。
意圖使公務員執行一定之職務或妨害其依法執行一定之職務或使
公務員辭職，而施強暴脅迫者，亦同。
犯前二項之罪而有下列情形之一者，處6月以上5年以下有期徒刑
：
一、以駕駛動力交通工具犯之。
二、意圖供行使之用而攜帶兇器或其他危險物品犯之。
犯前三項之罪，因而致公務員於死者，處無期徒刑或7年以上有
期徒刑；致重傷者，處3年以上10年以下有期徒刑。
中華民國刑法第138條
毀棄、損壞或隱匿公務員職務上掌管或委託第三人掌管之文書、
圖畫、物品，或致令不堪用者，處5年以下有期徒刑。